臺灣高等法院刑事判決　　　　　　　　 95年度上訴字第867號
上　訴　人　臺灣士林地方法院檢察署檢察官
被　　　告　丙○○
　　　　　　　　　　　號
　　　　　　丁○○
　　　　　　乙○○
上列三人共同
指定辯護人　本院公設辯護人　甲○○
上列上訴人因被告等強盜等案件，不服臺灣士林地方法院93年度
訴字第583號，中華民國94年12月20日第一審判決（起訴案號：
臺灣士林地方法院檢察署92年度偵字第10213號、93年度偵字第
5267號），提起上訴，本院判決如下：
    主  文
上訴駁回。
    事  實
 一、丙○○係臺北市○○區○○路143號「禾達資訊行」之負責
     人，緣戊○○為替蔡國龍找代辦手機門號業務之通訊行而
     透過友人認識丙○○，丙○○、戊○○、蔡國龍三人遂簽
     立三方合約書，約定蔡國龍提供門號申請人資料，由丙○○提供門號，戊○○為保證人負連帶責任，每申請一門號
     便由丙○○支付約新台幣（下同）3500元之佣金給蔡國龍
     ，另支付戊○○150元。蔡國龍自民國92年4月間起至同年7
     月底止，共提供約330個門號，丙○○亦支付500000元之佣
     金給蔡國龍，支付30000多元之佣金給戊○○。嗣丙○○發
     現蔡國龍所提供之申請人資料有問題，認為蔡國龍與戊○○聯合詐騙，便思從戊○○處要回上開佣金及其經營之通
     行店譽之損害，遂約戊○○於92年7月2日下午3時30分許至
     其上開店內，待戊○○進入上開資訊行後，丙○○竟基於
     使人行無義務之事之強制犯意，令戊○○下跪30分鐘，並
     拿椅子作勢要丟擲戊○○，戊○○起身從前門衝出之際，
     丙○○竟基於妨害自由之犯意，令不知情之店員童霈蓁（
     原名童嘉芳，另由臺灣士林地方法院檢察署檢察官「下稱
     士林地檢檢察官」為處分不起訴）將鐵門拉下，並質問戊○○是否與蔡國龍串通要詐騙，更要求戊○○償還330000
     元，但戊○○不同意，丙○○便以上揭方法，不讓戊○○
     離開，而剝奪戊○○之行動自由，迄同日下午5時許，適丙○○友人丁○○到店內找丙○○，丙○○告以其與戊○○
     之間的事情後，丁○○竟與丙○○共同以徒手方式毆打戊○○（未成傷），戊○○見情況不對，欲從店內後門逃跑
     ，反被拉回，始與丙○○商議，最後答應丙○○之要求，
     支付180000元，惟戊○○表示身上沒有現金，只有提款卡
     及富邦銀行信用卡各一張，而提款卡帳戶內之金額僅有
     30000元，信用卡額度為60000元。丙○○與丁○○復脅迫
     戊○○交出身上之銀行提款卡及說出密碼。丙○○取得戊○○之銀行提款卡後，交給其不知情之表妹乙○○。乙○○即持該提款卡到對面農會提款機，由自動付款設備提領
     戊○○帳戶內之30000元現款交給丙○○，丙○○取得
     30000元後，再脅迫戊○○簽立票面金額為10000元之本票
     共11張供作給付之憑證。另就不足部分，丙○○與丁○○
     竟思以刷戊○○之前揭信用卡之方式來取得現金，便由丁○○聯絡不知情之黃一彬（由士林地檢檢察官另處分不起
     訴）。由黃一彬再聯絡不知情之臺北縣汐止市○○○路之
     家樂福賣場營業課長張明輝（由士林地檢檢察官另處分不
     起訴），約定於同日晚上8時許，至家樂福刷卡購物。丙○○與丁○○接續前揭犯意，共同強將戊○○帶到汐止家樂
     福，脅迫戊○○拿出其富邦銀行信用卡交給不知情之汐止
     家樂福收銀員楊家銘（由士林地檢檢察官另為不起訴處分
     ）辦理刷卡，共刷得59900元之尿布，黃一彬於取得尿布之
     提貨單後交付54000元給丙○○，支付1800元給丁○○作為
     介紹費用。丙○○與丁○○得手後，再將戊○○帶回禾達
     資訊行後始讓其離去，共同以上揭方法剝奪戊○○之行動
     自由。嗣經戊○○於同年8月5日報警而循線查悉上情。
二、案經被害人戊○○訴由臺北市政府警察局南港分局報告臺灣
    士林地方法院檢察署檢察官偵查起訴。
    理  由
壹、被告丙○○、丁○○部分：
一、被告丁○○經本院合法傳喚，無正當理由未到庭，惟上揭事
    實分別據被告丙○○、丁○○二人於本院準備程序、審理中
    大致均坦承不諱，核與被害人戊○○於偵、審中證述之情節
    相符，並有被害人所簽發之本票11紙、加樂福之收銀機統一
    發票1紙、加樂福外送訂單1紙、合約書1紙附卷可稽。堪認
    被告丙○○、丁○○此部分自白與事實相符。被告丙○○雖
    於原審審理辯稱渠與被害人有債務糾紛，渠給被害人佣金部
    分，一個門號150元，有單據的部分大約有33000元，沒有單
    據的部分，金額有60000多元，沒有單據的部分是渠不在辦
    公室的時候親手交給他的，渠認定被害人、蔡國龍私下已經
    談好要來騙渠這些佣金，因為他們拿偽造的證件辦理門號，
    渠沒有強迫他，不讓他走，只是要他來與渠好好談，後來談
    到一個階段的時候，他說他身上的提款卡只有30000元左右
    ，渠問他先解決一點，他自己把提款卡拿出來，不是我伸手
    去他的口袋，密碼也是他自己告訴渠的，渠才請被告乙○○
    到對面去領這個款項，且是協議後他自己願意簽本票的，去
    刷信用卡的部分也是他同意的，我們是帶他同去云云。被告
    丁○○於原審審理中辯稱：伊只是幫被告丙○○去收帳，沒
    有打被害人，也沒有強押他不讓他走，只是語言上衝突云云
    。惟經查：
（一）94年12月6日原審最後審理期日，被告丙○○供明願意就
      妨害自由及強制罪認罪。而被告丁○○於原審審理中亦供
      明：後來被害人簽發本票給被告丙○○，拿出提款卡出來
      給被告丙○○，又去家樂福刷卡換現金是因為被我及被告
      丙○○打，被害人不得已才做等情。但是拿提款卡出來、
      去家樂福的事情是被告丙○○和戊○○談（見原審94年11
      月22日之審判筆錄）。
（二）被害人復證稱：被告丁○○進來之後，先跟被告丙○○講
      話，講完，被告丁○○問我有無欠被告丙○○錢，我說沒
      有，他就打我。打完2、30分鐘，被告丙○○要我把錢包拿
      出來，不然事情不能解決，要我表示誠意，我講提款卡密
      碼時，只有被告丙○○、丁○○在。我當時沒有去驗傷，
      被告丙○○、丁○○打我身體，也有要打我頭，但是我有
      擋著。去家樂福前，打我拉我的時候，我的衣服被拉破，
      衣服有裂開，要去家樂福前被告丙○○去自己房間拿白色
      Ｔ恤讓我換穿。去家樂福時逃跑也沒有用，他們還會去我
      家找等語。
（三）被害人被丙○○、丁○○徒手毆打，被害人欲從後門逃出
      時，為被告丙○○、丁○○拉住，而發出吵雜之聲音，為
      在櫃檯之證人童霈蓁及被告乙○○聽到，而前去阻止丙○○、丁○○再行毆打，並將戊○○帶至庫存之房間等情，
      亦據證人童霈蓁、被告乙○○證述無訛。
（四）被告丁○○於偵查中所供，被告丙○○打電話叫我去幫忙
      收帳，我就跟被害人談，叫他還錢而已。因為被害人不想
      還，想要跑，所以才發生拉扯。
（五）而黃一彬係接到被告丁○○通知要刷卡換現金，就與被告
      丁○○約在汐止家樂福門前見面，因為黃一彬當時需要尿
      布貨品，即與家樂福嬰兒用品課長張明輝聯繫，並約在23
      號收銀台見面，21時在家樂福門前，即看見被告丁○○帶
      被告丙○○及被害人二人，經被害人出示信用卡及身分證
      交由楊家銘確認後，才進行刷卡交易，共買100包之尿布
      ，共計59900元，由張明輝開立提貨單給黃一彬後，黃一
      彬即交付54000元給被告丙○○，交仲介費1800元給被告
      丁○○，翌日才由黃一彬憑提貨單去提貨等情，亦據證人
      黃一彬、張明輝、楊家銘分別於警詢及偵查中證述明確。
      雖證人黃一彬於原審作證時證稱：被害人有拿提款卡出來
      刷，我有拿出60000元出來，不知交予何人，但有人又塞
      回我口袋5、6000元，我不知當時旁邊站何人，前後只拿
      出一筆錢云云。惟查，證人黃一彬在警詢中證稱，渠於92
      年6月中旬，被告丁○○曾向渠刷卡換現金，我曾告訴被
      告丁○○如有介紹別人刷卡可收取仲介費用，而以刷卡金
      額之3%計算，所以被告丁○○來渠，渠即接受等語，其已
      詳細證述認識被告丁○○之原委及告知介紹之人可賺得佣
      金等情，參以被告丙○○於警詢中亦供明，係由被告丁○○聯絡家樂福之員工等情，故應以黃一彬先前在警詢中作
      證時之證述為可採。
（六）雖被害人於原審審理中另證稱：自己拿出提款卡，並說出
      提款卡之密碼，並簽11紙之本票，之後再與被告丙○○、
      丁○○一起搭計程車（未被拉著走或架著走）去汐止家樂
      福刷卡，刷卡時，亦是被害人自己把提款卡拿出來等情，
      惟衡諸此等舉動，均係在被害人被被告丙○○、丁○○毆
      打之後，且被害人亦陳稱被告丙○○說我不拿出錢包，要
      到我家找我麻煩，我太太已經懷胎6、7個月，我不想他去
      我家找麻煩等語，衡情，被害人當然會畏懼再被毆打而不
      得不屈從，且其亦數度表明他要出去，從被告丙○○店之
      前門要衝出去，前鐵門又被拉下，之後被打後，要從後門
      逃，又遭被告丙○○、丁○○拉回，故不得不屈從被告丙○○、丁○○二人之意思，而拿出金融卡、說出提款卡之
      密碼，簽立11紙本票，至家樂福刷卡。其意思自由與行動
      自由均遭拘束自明。
（七）而被告丙○○經被害人之仲介，而認識蔡國龍，三人簽訂
      手機門號銷售合約書，因此而致被告丙○○與被害人、蔡
      國龍三人間有債權、債務關係有下述之事證可明。
    1.就92年度偵字第9656號卷第30頁所附之合約書，係甲方蔡
      國龍、乙方丙○○、丙方被害人所簽立，為被害人及蔡國
      龍於原審證述無訛。依合約第8點若甲方問題件太多時，
      乙方得以停止出卡予甲方，而已兌現之問題件佣金以押金
      扣抵之。再依合約12點第2項規定，甲、乙、丙三方必需
      履行合約內容和連帶責任，不得異議。準此，被害人必需
      就履行合約之內容分別與蔡國龍及被告丙○○負連帶責任
      。而被害人於原審審理中亦證稱，若造成被告丙○○之通
      訊行停權或造成丙○○損害，被害人要負連帶責任。（見
      原審94年1月25日之審判筆錄第12頁），被害人於同日再
      證稱：有關前後出售幾個門號，有經過我的，有2、30件
      ，但後來是由蔡國龍直接報給被告丙○○，我和被告丙○○再以月結之方式，後面到底有幾個門號，我不清楚，我
      曾與童小姐連繫，問她進度，童小姐說門號有問題，沒有
      辦法給我確定之的答案。被告丙○○覺得我和蔡國龍一起
      騙他，不聽我解釋。但如果依照合約書該賠的我會賠。
    2.被告丙○○於偵查中供稱，渠係以蔡國龍提供之申請書之
      件數，特一件之傭金平均是3500元要給蔡國龍，大約有
      300多件，所以大約是0000000元，因為渠想有甲、乙、丙
      三方簽約，所以渠認為被害人要負擔3分之1。原來談30多
      萬，後來講到18萬元，其中渠請被害人多押了二張本票做
      為擔保（見92年度偵字第10213號卷第194、195頁）。其
      再供陳：蔡國龍給渠申請文件，渠提供他卡片，渠再跟手
      機廠商賺取差價，被害人賺由渠支給他的介紹費用，蔡國
      龍則賺取渠退給他的佣金。與蔡國龍合作約一個月之後，
      渠覺得同一個人辦了好幾件，渠就打電話去問申請人，很
      多資料都不對，因為上游廠商認為這些申請文件沒辦法過
      ，所以沒有差價給渠，渠有告訴蔡國龍，但他認為渠還要
      給他佣金，所以他找人來找渠處理（見同上開偵查卷第
      223、224頁）。
    3.證人蔡國龍證稱：當初在網站跟被害人認識，他說他對辦
      行動電話業務這方面比較在行，所以透過他介紹認識被告
      丙○○。合約書是我與被害人、被告丙○○三人所簽，我
      負責招攬業務，我們是辦門號送手機，手機的錢我們要先
      墊，把收到的客戶文件交給丙○○，再向被告丙○○請款
      。剛開始有透過被害人。後面就直接與被告丙○○，因為
      第一期請款都有請到錢，且我有經過被害人的同意，我就
      直接跟被告丙○○聯絡。被告丙○○如何與被害人請款，
      我不知，前後與被告丙○○請過兩次款，第一次比較少，
      第二次大概300000萬元餘。後來就一直拖，沒有收到錢，
      去公司找被告丙○○，也找不到人，後來由股東的兒子陳
      明杰出面向被告丙○○要，而被害人也是連帶保證人，所
      以也找被害人出面處理。
    4.至於證人蔡國龍所稱之被害人應負之連帶責任是針對蔡國
      龍要向被告丙○○請款時，若被告丙○○不負責任時，由
      被害人負責；而若蔡國龍已向被告丙○○請款之後，被判
      定有問題件時，即直接找蔡國龍，因為錢是蔡國龍拿走，
      不用找被害人。請款依照合約有連帶責任。被告丙○○口
      頭有講，我們提供之門號資料有被退件之情形。
    5.綜上，由合約內容及被害人之證陳、被告丙○○供述，應
      得知該合約係規範蔡國龍、被告丙○○、被害人三人之權
      利義務關係。雖蔡國龍證稱，被害人只對其向被告丙○○
      請款負連帶責任云云。惟依合約第8點若甲方問題件太多
      時，乙方得以停止出卡予甲方，而已兌現之問題件佣金以
      押金扣抵之。再依合約12點第2項規定，甲、乙、丙三方
      必需履行合約內容和連帶責任，不得異議。綜觀合約內容
      ，丙方被害人之連帶責任非僅就被告丙○○付款部分，就
      問題件發生時，若押金不足扣時，被害人亦應與蔡國龍負
      連帶責任，故蔡國龍所證被害人僅就被告丙○○之付款，
      二人負連帶責任云云，尚難遽採。從而足認在手機門號之
      問題件發生時，若押金不足以扣底時，被害人即應與蔡國
      龍負連帶責任，故被告丙○○對於被害人有債權關係，要
      無疑義。
    綜上所述，被告丙○○、丁○○二人前揭所辯，要係事後飾
    卸之詞，並不足採。本件渠等二人之犯行，事證明確，犯行
    堪以認定。
二、被告二人行為後，刑法於94年2月2日修正，95年2月2日施行
    。刑法第33條第5款之最低罰金經提高，比較新舊法，以舊
    法有利被告。另第28條共犯部分亦經修正，原陰謀及預備共
    同正犯即非正犯，比較新舊法，亦以舊法有利被告二人。再
    刑法第41條易科罰金部分，亦經提高為以新台幣1000元、
    2000元、3000元折算一日，比較結果，仍以舊法有利。綜上
    ，本件整體比較結果，應適用舊法。
三、核被告丙○○、丁○○二人所為，均係犯刑法第302條第1項
    以非法方法，剝奪人之行動自由罪。再按刑法第302條之妨
    害自由罪，係妨害他人自由之概括的規定，故行為人具有一
    定目的，以非法方法剝奪人之行動自由者，除法律別有處罰
    較重之規定（例如略誘及擄人勒贖等罪），應適用各該規定
    處斷外，如以使人行無義務之事，或妨害人行使權利為目的
    ，而其強暴脅迫復已達於剝奪人行動自由之程度，即祇成立
    本罪，不應再依同法第304條論處。是此項使人行無義務之
    事，或妨害人行使權利之低度行為，應為剝奪人行動自由之
    高度行為所吸收，不能以其目的係在使人行無義務之事，或
    妨害人行使權利，認為係觸犯刑法第302條及第304條之二罪
    名，依同法第55條，從一重處斷，最高法院29年上字第2359
    號判例參照。則被告丙○○先令被害人下跪，再由被告丙○○、丁○○二人接續強取被害人所有之提款卡，並命被害人
    說出密碼，再囑不知情之乙○○去自動付款設備提款，另命
    被害人簽立本票11紙及提出信用卡讓被告丙○○、丁○○刷
    卡得款等行為，係利用限制被害人行動自由犯行繼續中所為
    ，毋庸再論以刑法第304條第1項強制罪。被告丙○○、丁○○二人對上開犯行，有犯意之聯絡與行為之分擔，均為正犯
    。
四、原審因認被告丙○○、丁○○二人事證明確，而適用（修正
    前）刑法第28條、第302條第1項、第41條第1項前段，（修
    正前）罰金罰鍰提高標準條例第1條前段、第2條等之規定，
    並審酌被告丙○○並無犯罪之紀錄，犯案之動機係因出售行
    動電話門號，以蔡國龍所提供之購買人資料多有重複之情，
    而牽怒被害人，致有本案犯行，所造成被害人行動自由之拘
    束時間及強使被害人簽立本票之金額暨從被害人之金融卡提
    取3萬元，又迫使被害人以刷卡購物之方式，被告丙○○取
    得現款54000元，被告丁○○取得1800元，二人犯後在審理
    中多次傳喚未到，態度不佳，被害人當庭原諒被告丙○○、
    丁○○，被告丁○○與被害人並於93年12月1日達成和解，
    被害人並當庭陳稱希望被告丁○○不要判太重等一切情狀，
    分別量處被告丙○○、丁○○有期徒刑6月、4月，並均諭知
    易科罰金之折算標準。另說明公訴人認被告丙○○、丁○○
    二人所為，除犯刑法第302條第1項之妨害自由罪外，另犯有
    刑法第328條第1項之強盜罪嫌及同法第339條之2第1項之以
    不正方法由自動付款設備取得他人財物罪嫌；按刑法上之強
    盜罪，以有為自己或第三人不法所有之意圖為構成要件之一
    ，若奪取財物係基於他種目的，而非出於不法所有之意思者
    ，縱其行為違法，要不成立強盜罪，最高法院21年上字第18
    號判例意旨參照；再按刑法第339條之2第1項之以不正方法
    由自動付款設備取得他人財物罪，亦以有為自己或第三人不
    法所有之意圖為構成要件之一，若奪取財物係基於他種目的
    ，而非出於不法所有之意思者，縱其行為違法，要不成立該
    條之犯罪；本件被告丙○○、丁○○係取被害人之提款卡提
    款、信用卡刷卡取款，並逼被害人簽本票等用以抵償債務；
    被告二人所為固屬違法，然渠等主觀上既認被害人有欠被告
    丙○○債務及賠償被告丙○○之店譽損害之義務，有如上述
    ，究難謂被告等係出於不法所有之意圖，不能遽論以刑法第
    328條第1項之強盜罪及同法第339條之2第1項之利用自動付
    款設備詐欺罪。惟公訴人認丙○○此部分行為與上開論罪科
    刑部分有牽連犯之裁判上一罪關係，爰不另為無罪之諭知。
    而公訴人認被告丁○○所犯刑法第339條之2第1項之利用自
    動付款設備詐欺罪與上開刑法第302條第1項之妨害自由罪有
    牽連犯之裁判上一罪之關係及其所犯之妨害自由罪係強盜罪
    之部分行為，為吸收犯之實質上一罪之關係，均不另為無罪
    之諭知。核其認事用法，均無違誤，量刑亦稱妥適。檢察官
    上訴意旨仍執陳詞，執認被告丙○○、丁○○二人具不法所
    有之意圖，而仍應構成刑法第328條第1項之強盜罪嫌及同法
    第339條之2第1項之利用自動付款設備詐欺罪嫌云云，而以
    此指摘原判決不當，求予撤銷改判，為無理由，應予駁回。
    原判決雖未及為刑法修正之比較適用，然其仍適用修正前刑
    法，自於判決結果不生影響，不必撤銷改判，附此敘明。
貳、被告乙○○部分：
一、本件公訴意旨略以：被告丙○○取得被害人戊○○之銀行提
    款卡後，交給其表妹被告乙○○，被告乙○○明知該提款上
    係被告丙○○脅迫被害人所交出，仍持該提款卡到對面農會
    提款機，由自動付款設備提領被害人之30000元交給被告丙○○，因認被告乙○○涉有刑法第328條第1項之強盜罪之幫
    助犯及同法第339條之2第1項之利用自動付款設備詐欺罪嫌
    云云。
二、按犯罪事實應依證據認定之，無證據不得認定其犯罪事實；
    不能證明被告犯罪者，應諭知無罪之判決，刑事訴訟法第15
    4條第1項、第301條第1項定有明文。再按認定犯罪事實，須
    憑證據，為刑事訴訟法所明定，故被告犯罪嫌疑，經審理事
    實之法院，已盡其調查職責，仍不能發現確實證據足資證明
    時，自應依同法第301條第1項為無罪判決，93年度台上字第
    2790號裁判要旨參照。
三、訊據被告乙○○矢口否認有前揭犯行，辯稱：伊不曉得該張
    提款卡係以不正方法取得，他們在裡面談事情的內容及做了
    什麼事情伊並不清楚，當時伊人在外面的櫃台，裡面與外面
    的櫃台有壹個門隔住，後來伊表哥被告丙○○才叫伊去提款
    等語。
四、公訴人認為被告乙○○涉犯前開罪名，無非以証人童霈蓁之
    証述及被害人之指訴暨同案被告丙○○、丁○○之供述，且
    被告乙○○自白曾阻止被告丙○○、丁○○共同毆打被害人
    ，嗣後仍由被告丙○○之手中拿取被害人之提款款提領
    30000元為論據。
五、惟查：
（一）按刑法上之強盜罪及刑法第339條之2第1項之以不正方法
      由自動付款設備取得他人之物之詐欺罪，均以有為自己或
      第三人不法所有之意圖為構成要件之一。而本案之手機門
      號販售合約，被害人應對被告丙○○負有申購人之資料有
      問題之問題件被退件部分之連帶責任，業如上述，是被告
      丙○○、丁○○二人關於本件對於被害人並無不法所有之
      意圖，而不構成刑法第328條第1項之強盜罪或同法第339
      條之2第1項之利用自動付款設備詐欺罪。從而被告乙○○
      拿取被告丙○○所交付之被害人提款卡前往提款30000元
      部分，亦不構成刑法第328條第1項之強盜罪之幫助犯或同
      法第339條之2第1項之利用自動付款設備詐欺罪之正犯，
      合先敘明。
（二）再按刑法304條第1項之強制罪，亦以強暴、脅迫使人行無
      義務之事為構成要件。經查：
    1.證人童霈蓁證稱：伊跟被告乙○○在櫃檯，被告丙○○及
      被害人在辦公室。伊跟被告乙○○都有進進出出辦公室的
      房間，拿資料。伊進去房間之後，看到情形是剛開始是他
      們二人在談，口氣有比較差，二人好像有點小爭執，伊等
      也沒有注意在聽，想說業務上難免會有小爭執，所以伊等
      東西拿了就走。過了一陣子有碰撞的聲音，伊跟被告乙○○進去房間看，就看到被告丙○○打被害人，伊跟被告乙○○有去阻止，這期間被告丙○○的朋友有來，他們二人
      都有動手打被害人。當時伊跟乙○○在櫃台。被告丙○○
      有拿壹張提款卡出來，叫被告乙○○去領錢（並沒有說什
      麼），提款卡是在櫃檯交給被告乙○○，至於密碼，伊沒
      有聽到，交提款卡時，被害人好像沒有在場。伊不記得被
      告丙○○是否有講提款卡是被害人的。伊和被告乙○○帶
      被害人去庫存之房間，伊和被告乙○○就去櫃檯。伊和被
      告乙○○就一直待在櫃檯，伊沒有看到被害人交提款卡給
      被告丙○○的過程，被告乙○○應該也沒有看到等語。
    2.被害人於原審審理中證稱：當時與被告丙○○談事情的時
      候，是在通訊行後面的隔間，該隔間整個隔到天花板，所
      以看不到前面。我說我沒有錢，他說我提款卡裡面一定有
      錢，因為他一直說這個是誠意問題，如果我沒有誠意他就
      對我不客氣，我只好告訴他密碼讓他去提款。將提款卡拿
      出來的時候，被告乙○○、童小姐是否在場不確定，因為
      當時只怕丙○○、丁○○會再打我，對其他人我就沒有印
      象等語。我跟丙○○講提款卡密碼小聲講。我們在講話時
      ，隔間的門有關起來。他們二人共同打我時，乙○○有講
      不要打了。講提款卡密碼時，只被告丁○○在隔間（見原
      審94年1月25日審判筆錄第16、17頁）。在講提款卡碼密
      時他們沒有打我等語。
    3.且櫃檯與辦公室之間尚有一間維修室，此有證人童霈蓁當
      庭所繪之禾達通訊行之位置圖可佐。櫃檯與維修室之間雖
      然沒有門，但辦公室是有門，木板門，當時被告丙○○與
      被害人在辦公室談時門是關起來的，為被害人所證明。所
      以在後面講話，一般之聲調在櫃檯是聽不到，亦據證人童
      霈蓁證述明確。
    4.參以被告丙○○供稱：被告乙○○與童霈蓁在前面櫃檯，
      她們不是有看到全部的過程，她們二人在整理文件，我、
      丁○○打戊○○時，她們二人有來阻止，她們是來勸架拉
      開我們。被告丁○○亦供稱：乙○○應該不知情等語。
    5.證人童霈蓁雖證稱：被害人有從辦公室出來櫃檯查信用卡
      之餘額。後來被告丙○○就拿出提款卡到櫃檯請被告乙○○去領錢，故我下意識認為該卡是被害人的云云。惟被害
      人則證稱，其係在辦公室內查信用卡之餘額，因為辦公室
      就有電話，未至櫃檯查詢餘額；衡情，在何處查詢餘額應
      係查詢之被害人本人最清楚，而提款卡若要知道餘額，僅
      能在提款機查詢，似無提供電話查詢之服務項目，只有信
      用卡才有餘額查詢之電話服務。從而證人童霈蓁下意識認
      該提款卡係被害人所有，於法亦不得資為被告乙○○亦有
      該提款卡係被害人所有之認識之證明。
六、綜上所述，足見被告丙○○交付提款卡給被告乙○○之處所
    係在櫃檯，交付時被告丙○○並未稱係何人所有之提款卡，
    且被告丙○○、丁○○與被害人談判處與被告乙○○所在之
    櫃檯處，亦隔有維修室及辦公室，辦公室有木門關著，從裡
    面不能看到櫃檯處之情形，反之從櫃檯處亦不能見到辦公室
    之情形，而在被告丙○○、丁○○毆打被害人，被告乙○○
    亦曾出面阻止，嗣被告乙○○即回到櫃檯均堪認定。雖被告
    乙○○於警詢中曾供稱，其係在辦公室內，被告丙○○將被
    害人之提款卡交給伊，及被告丙○○於偵查中供稱，被告乙○○知道係被害人之提款卡，伊向被告乙○○稱被害人欠伊
    佣金，所以叫她去領云云。惟該二人上引供述，於法充其量
    不過係被告之白自，在無其他補強證據證明下，於法自不得
    遽以推論被告乙○○因此即知悉被告丙○○所交付之提款卡
    係非法取自被害人之者。此外復查無其他積極證據足證被告
    乙○○知悉被告丙○○取得該只提款卡，係違反被害人之意
    思自由而取得，於法即不得遽論被告乙○○為強制罪之幫助
    犯。是公訴人起訴被告乙○○幫助強盜罪嫌及利用自動付款
    設備詐欺罪嫌均不能證明，從而應為被告乙○○無罪之諭知
    。
七、原審因以不能證明被告乙○○犯罪，而為被告乙○○無罪之
    諭知，於法核無違誤。檢察官此部分上訴意旨，亦執陳詞，
    認被告乙○○應成立刑法第328條第1項之強盜罪幫助犯及同
    法第339條之2第1項之利用自動付款設備詐欺罪嫌云云，要
    無可採。其執此指摘原判決不當，求予撤銷改判，為無理由
    ，亦應予駁回。
八、丁○○經合法傳喚，無正當理由不到庭，爰不待其陳述，逕
    行判決。
據上論斷，應依刑事訴訟法第371條、第368條，判決如主文。
本案經檢察官覃正祥到庭執行職務。
中　　華　　民　　國　　96　　年　　6 　　月　　21　　日
                  刑事第二庭審判長法  官  呂丹玉
　　                              法  官  林恆吉
                          　　　　法　官  林銓正
以上正本證明與原本無異。
檢察官、被告丙○○、丁○○如不服本判決，應於收受送達後10
日內向本院提出上訴書狀，其未敘述上訴之理由者並得於提起上
訴後10日內向本院補提理由書（均須按他造當事人之人數附繕本
）。
　                                書記官  陳玲憶
中　　華　　民　　國　　96　　年　　6 　　月　　22　　日
附錄：本案論罪科刑法條全文
中華民國刑法第302條第1項
（剝奪他人行動自由罪）
私行拘禁或以其他非法方法，剝奪人之行動自由者，處5年以下
有期徒刑、拘役或3百元以下罰金。
